臺灣臺南地方法院刑事判決
110年度易字第687號
公  訴  人  臺灣臺南地方檢察署檢察官
被      告  周序文




上列被告因竊盜案件，經檢察官提起公訴（110年度營偵字第131
號），本院判決如下：
    主  文
周序文無罪。
    理  由
一、公訴意旨略以：被告周序文意圖為自己不法之所有，基於竊
    盜犯意，於民國109年10月2日14時17分許，徒步進入告訴人
    吳佳錚位於臺南市○○區○○街00號之住處內，趁無人注意之際
    ，徒手竊取吳家錚所有之皮包內之新臺幣(下同)現金2千元
    【檢察官原起訴被告竊得之物品包括吳家錚所有之皮包，嗣
    於110年9月17日準備程序時當庭更正為僅偷竊皮包內之現金
    2千元】，得手後即離去。嗣因吳佳錚發覺遭竊後報警處理
    ，經警調閱沿路監視器畫面，而查悉上情。因認被告所為，
    係犯刑法第321條第1項第1款之侵入住宅竊盜罪嫌等語。
二、證據能力部分：本案被告周序文既經本院認定應受無罪之諭
    知，本判決以下即不再論述所援引有關證據之證據能力（最
    高法院100年度台上字第2980號號刑事判決意旨參照）。
三、按犯罪事實應依證據認定之，無證據不得認定犯罪事實；不
    能證明被告犯罪者，應諭知無罪之判決，刑事訴訟法第154
    條第2項、第301條第1項分別定有明文。又認定不利於被告
    之事實，須依積極證據，苟積極證據不足為不利於被告事實
    之認定時，即應為有利於被告之認定，更不必有何有利之證
    據；認定犯罪事實所憑之證據，雖不以直接證據為限，間接
    證據亦包括在內，然而無論直接或間接證據，其為訴訟上之
    證明，須於通常一般之人均不致有所懷疑，而得確信為真實
    之程度者，始得據為有罪之認定，若其關於被告是否犯罪之
    證明未能達此程度，而有合理性懷疑之存在，致使無從形成
    有罪之確信，根據「罪證有疑，利於被告」之證據法則，即
    不得遽為不利於被告之認定。又事實之認定，應憑證據，如
    未能發現相當證據，或證據不足以證明，自不能以推測或擬
    制之方法，以為裁判之基礎。
四、公訴意旨認被告周序文涉犯刑法第321條第1項第1款之侵入
    住宅竊盜罪嫌，無非係以：被告周序文於警詢及偵查所述；
    告訴人吳佳錚於警詢指訴；監視器錄影畫面翻拍照片9張等
    ，茲為論斷依據。
五、訊據被告周序文堅詞否認有公訴意旨指涉之竊盜犯行，辯稱
    ：我都是偷1、2千元的現金，沒有偷過2萬元。警詢時警察
    說監視器拍到人是我，但照片中的人有西裝頭，眼鏡也跟我
    不一樣，我是禿頭，也沒有錢配金片眼鏡，警詢時會承認主
    要是因為遭竊的是店家，偷店家內的現金也只成立普通竊盜
    罪。我從來沒有去住家偷錢等語。
六、經查：
　(一)被告周序文雖於警詢時承認其是監視器上之竊盜嫌疑人(
      警卷第3頁)，並於偵訊時為認罪之表示(偵卷第81頁；本
      院卷第87頁)，然其於偵訊認罪之前即稱：「【提示監視
      器錄影照片】(照片中人是否是你？)我沒有印象。」、「
      (有無竊取被害人的兩萬元？)我沒有印象。」、「(監視
      器拍攝到的人是否是你？)那不是我，我窮得沒有飯吃才
      去偷別人的，我覺得那個人不是我，我沒穿過那麼好的衣
      服。」等語(偵卷第79至81頁)。是被告雖為認罪之陳述，
      但依所述內容，實際上是否認有於起訴書所載時、地偷竊
      告訴人吳佳錚皮包內之現金。
　(二)證人即告訴人吳佳錚於警詢時陳稱：皮包遭竊時，伊並未
      在現場目睹，但觀看裝設對外拍攝的監視器4支，有拍攝
      到該嫌疑人的影像。伊只知道他是一個高高痩痩的老人家
      ，穿著polo杉、西裝褲，徒步走進來並徒步離開(警卷第1
      1頁)。於偵訊時稱：被告是進到伊住處行竊(偵查卷第75
      頁)。由此可知，證人吳佳錚僅是透過監視器觀看偷竊其
      現金之嫌疑人影像，並未親眼見到行竊者之容貌，因此其
      證詞無助於被告是否為行為人之判斷。
　(三)雖監視器錄影畫面翻拍照片上有行竊者之影像，然查：
　　⒈監視器錄影畫面顯示之行竊者影像是攝影鏡頭由上往下的
      角度拍攝，且距離行竊者有一段距離，無法清楚顯現被拍
      攝者之五官特徵，僅能大略窺知其臉部、髮型等外觀特徵
      ：臉形上方下尖，頭頂呈水平狀，額頭方正，前額髮際線
      及前額、頭頂處均可看見頭髮，頭部左右兩側髮際線均有
      向後凹退的情形【警卷第17頁、本院卷第165頁】；由左
      後方由上往下照攝之角度可看見其頭頂有某區塊較周圍略
      顯光亮，類似無髮的頭頂凸的狀況(警卷第17、19頁；本
      院卷第163、165、167頁)。然被告與行竊者之樣貌究竟是
      否趨近甚至相同，仍無法單憑此影像即可確定。況被拍攝
      者的頭形究竟是圓或水平狀，髮量多寡，也會因拍攝角度
      不同而呈現不同的樣貌(例如：正面拍攝顯示頭頂為圓形
      ，側面或上往下拍攝則為水平狀【見本院卷附第151頁相
      片】)，而囿於監視器錄影畫面拍攝角度為上往下，因此
      行竊者究竟是否禿頭及禿頭位置為何，亦無法確定。
　　⒉據本件案發後兩周被告進入法務部○○○○○○○○0○○○○○○○○○)後
      ，於109年10月20日時所拍攝之相片顯示，當時被告已剃
      髮，頭髮僅留髮根，頭部左右兩側髮際線向後凹退的狀況
      ，及側面相片顯示頭頂為水平狀的外觀與上述監視錄影畫
      面之行竊者類似，然其容貌與上開監視器錄影畫面顯示之
      行竊者似有不同0○○○○○○110年9月30日彰所總決字第11007
      010630號函暨所附被告於109年10月16日入所拍照片，本
      院卷第149至151頁)。
　　⒊本院於110年12月10日言詞辯論期日經被告同意後，採取由
      上往下之角度為其拍攝相片，該等相片顯示：被告臉形上
      方下尖，頭頂呈水平狀，額頭方正，前額髮際線及前額、
      頭頂處均可看見頭髮，頭部左右兩側髮際線均有向後凹退
      的情形；頭頂頭髮較為稀疏，呈現微秃頭狀態，又被告當
      日佩戴金框眼鏡，與本件案發時佩戴金框眼鏡相似，綜合
      觀察，兩者相似度甚高。但前已述及，監視器錄影畫面翻
      拍照片上顯示之行竊者影像，因拍攝距離及角度而無法清
      楚彰顯被拍攝之五官特徵，因此縱使本院認依本院此日拍
      攝之相片，被告有高度之可疑為行為人，但仍無法達到確
      信之程度。
　(四)綜上，被告周序文於警詢、偵訊及本院準備程序均曾為認
      罪之表示，然所述認罪內容無異否認犯罪；證人吳佳錚之
      證詞無從據為不利被告認定之依據；卷附監視器錄影畫面
      翻拍照與被告在本件案發後兩周進入彰化看守所所拍攝之
      相片顯示之容貌似有不同，雖與本案言詞辯論時當庭拍攝
      之相片顯示相似度高，但仍無法使本院達確信之程度。
七、綜上所述，本件公訴意旨認被告周序文涉嫌竊盜犯行所憑之
    證據，尚未達於通常一般之人均不致有所懷疑，而得確信其
    為真實之程度，本件依本院調查證據所得，仍不足使本院確
    信被告有罪，揆諸首開說明，本諸無罪推定原則，及刑事犯
    罪須採嚴格證明之證據法則，即不得遽為不利被告之認定，
    依法應為無罪判決之諭知。
據上論斷，應依刑事訴訟法第301條第1項，判決如主文。
本案經檢察官蘇聖涵提起公訴，檢察官盧駿道到庭執行職務。
中　　華　　民　　國　　111 　年　　1 　　月　　12　　日
　　　　　　　　　刑事第九庭    法　官　莊玉熙
以上正本證明與原本無異
如不服本判決應於收受本判後20日內向本院提出上訴書狀，並應
敘述具體理由。其未敘述上訴理由者，應於上訴期間屆滿後20日
內向本院補提理由書狀（均須按他造當事人之人數附繕本）「切
勿逕送上級法院」。
  　　　　　　　　　　　　　　　書記官　陳昱潔
中　　華　　民　　國　　111 　年　　1 　　月　　17　　日